臺灣臺中地方法院刑事判決　　　　　　　96年度簡上字第24號
上　訴　人　臺灣臺中地方法院檢察署檢察官
被　　　告　甲○○
上列上訴人因被告傷害案件，不服本院於中華民國九十五年十一
月十六日九十五年度簡字第二七八號第一審刑事簡易判決（起訴
案號：臺灣臺中地方法院檢察署九十四年度偵字第一六九五七號
）提起上訴，本院判決如下：
    主  文
原判決撤銷。
甲○○傷害人之身體，處有期徒刑肆月，如易科罰金，以銀元參
佰元即新臺幣玖佰元折算壹日。
    犯罪事實
一、甲○○與乙○○（後改名為陳玫廷）為舊識，於民國九十四
    年九月十八日（即中秋節）當天，在臺中縣龍井鄉○○村○
    ○○路四十二之一號二樓處，雙方酒後因細故發生口角爭執
    ，甲○○乃基於傷害他人身體之犯意，手持放置於二樓廚房
    處之菜刀傷及乙○○頭、頸部等處，致乙○○受有頭皮開放
    性傷口三公分、後頸部開放性傷口一公分、左前臂挫傷五乘
    三公分及鼻挫傷三乘二公分等普通傷害。
二、案經乙○○訴由臺中縣警察局烏日分局報請臺灣臺中地方法
    院檢察署檢察官偵查後聲請以簡易判決處刑。
    理    由
一、檢察官上訴意旨略以：被告甲○○僅因細故，就惱羞成怒，
    持菜刀砍傷告訴人乙○○，造成告訴人頭皮開放性傷口三公
    分、後頸部開放性傷口一公分、左前臂挫傷五乘三公分及鼻
    挫傷三乘二公分等傷害，告訴人是手無寸鐵之弱女子，焉能
    與手持刀器之被告扭打；案發迄今已逾一年，被告遲遲不賠
    償，於協商和解時猶對告訴人口出惡言，毫無悔悟之心，原
    審竟只判決被告拘役五十日，量刑過輕，難謂公允，原審認
    事顯有違誤等語。
二、證據能力部分：本件被告對於證人即被害人乙○○於警詢中
    之證詞，就證據能力部分並未爭執（見本院九十五年十一月
    三日準備程序筆錄第十八頁），是此部分之證據，依刑事訴
    訟法第一百五十九條之五第二項規定，自有證據能力，合先
    敘明。
三、訊據被告甲○○固承認於上開時、地與乙○○因故發生爭執
    扭打，然矢口否認有持刀傷害乙○○之犯行，辯稱：沒有拿
    刀，當時大家扭打，她是拉扯中受傷云云。惟查：
  (1)上揭犯罪事實，業據告訴人乙○○指訴綦詳，復有診斷證明
    書一份、現場照片十一張等在卷可稽。且被告甲○○於本院
    審理時僅就傷害是否持刀砍傷告訴人一節有所爭執，對於曾
    「拿了一個東西打她，不知道怎麼打到了」告訴人之情，業
    已承認。參諸告訴人之指述及被告甲○○於警詢中自稱：「
    我便順手『拿起一個東西』打她，她又靠過來，所以不小心
    打到她的頭部、頸部」、「我知道她頭及頸有受傷」、「我
    在房間口順勢『拿東西』」（見臺中縣警察局烏日分局卷宗
    第三頁）；於臺灣臺中地方法院檢察署訊問時亦自認：「她
    拿東西丟我，所以我才會『拿東西』與她拉扯」（見九十四
    年偵字第一六九五七號偵查卷宗第六頁）等語。顯見被告確
    實有「拿器物」傷害告訴人之行為。
  (2)又被告雖辯稱僅揮手毆打告訴人，並未持菜刀砍傷告訴人，
    然就告訴人受有頭皮開放性傷口三公分、後頸部開放性傷口
    一公分部分，本院認傷勢明顯為開放性傷口，並非毆傷，而
    應係受到銳器如刀類所致，可認告訴人所受如事實欄所示之
    傷害，均確係被告持刀之行為所致。且被告之行為與告訴人
    所受之傷害間，有相當因果關係。是被告此部分所辯，顯不
    足採信。因而認本件事證明確，被告甲○○之傷害犯行，應
    堪認定。
四、查被告行為後，刑法於九十五年七月一日修正施行，其中第
    二條、第三十三條、第四十一條均經修正。按行為後法律有
    變更者，適用行為時之法律，但行為後之法律有利於行為人
    者，適用最有利於行為人之法律，現行刑法第二條第一項訂
    有明文。此條規定乃與刑法第一條罪刑法定主義契合，而貫
    徹法律禁止溯及既往原則，係規範行為後法律變更所生新舊
    法律比較適用之準據法，是刑法第二條本身雖經修正，但刑
    法第二條既屬適用法律之準據法，本身尚無比較新舊法之問
    題，應一律適用裁判時之現行刑法第二條規定以決定適用之
    刑罰法律，先予辨明。又以本次刑法修正之比較新舊法，應
    就罪刑有關之共犯、未遂犯、想像競合犯、牽連犯、連續犯
    、結合犯，以及累犯加重、自首減輕暨其他法定加減原因（
    如身分加減）與加減例等一切情形，綜其全部罪刑之結果而
    為比較，最高法院九十五年五月二十三日九十五年度第八次
    刑庭會議決議可資參照。經查：
  (1)刑法第二百七十七條第一項傷害罪，法定刑得科或併科銀元
    一千元以下罰金，據修正後刑法施行法增訂第一條之一：「
    中華民國九十四年一月七日刑法修正施行後，刑法分則編所
    定罰金之貨幣單位為新臺幣。九十四年一月七日刑法修正時
    ，刑法分則編未修正之條文定有罰金者，自九十四年一月七
    日刑法修正施行後，就其所定數額提高為三十倍。但七十二
    年六月二十六日至九十四年一月七日新增或修正之條文，就
    其所定數額提高為三倍」，及刑法第三十三條第五款修正為
    ：「主刑之種類如下：五、罰金：新臺幣一千元以上，以百
    元計算之」等規定，是依修正後之法律，刑法第二百七十七
    條第一項傷害所得科處之罰金刑最高為新臺幣三萬元，最低
    為新臺幣一千元；然依被告行為時之刑罰法律，即罰金罰鍰
    提高標準條例第一條前段規定之提高倍數十倍及刑法第三十
    三條第五款規定之罰金最低額一元計算，該罪之罰金刑最高
    為銀元一萬元，最低額為銀元一元，若換算為新臺幣，最高
    額雖與新法同為新臺幣三萬元，然最低額僅為新臺幣三元。
    因此，比較上述修正前、後之刑罰法律，自以被告行為時關
    於科處罰金刑之法律較有利於被告。
  (2)再本件被告於犯罪時之刑法第四十一條第一項前段規定：「
    犯最重本刑為五年以下有期徒刑以下之刑之罪，而受六個月
    以下有期徒刑或拘役之宣告，因身體、教育、職業、家庭之
    關係或其他正當事由，執行顯有困難者，得以一元以上三元
    以下折算一日，易科罰金。」；又被告行為時之易科罰金折
    算標準，修正前罰金罰鍰提高標準條例第二條前段（現已刪
    除）規定，就其原定數額提高為一百倍折算一日，則本件被
    告行為時之易科罰金折算標準，應以銀元一百元、二百元、
    三百元折算一日，經折算為新臺幣後，應以新臺幣三百元、
    六百元、九百元折算為一日。惟九十五年七月一日修正公布
    施行之刑法第四十一條第一項前段則規定：「犯最重本刑為
    五年以下有期徒刑以下之刑之罪，而受六個月以下有期徒刑
    或拘役之宣告者，得以新臺幣一千元、二千元或三千元折算
    一日，易科罰金。」；經比較修正前後之易科罰金折算標準
    ，以九十五年七月一日修正公布施行前之規定，較有利於受
    刑人，是依刑法第二條第一項前段之規定，本件應適用被告
    行為時之舊法即依修正前刑法第四十一條第一項前段、修正
    前罰金罰鍰提高標準條例第二條、現行法規所定貨幣單位折
    算新臺幣條例第二條之規定，諭知以銀元三百元即新臺幣九
    百元折算一日為易科罰金之折算標準。
  (3)綜合上述各條文修正前、後之比較，揆諸前揭最高法院決議
    及修正後刑法第二條第一項前段、後段規定之「從舊、從輕
    」原則，自應適用被告行為時之法律，即修正前刑法之相關
    規定及罰金罰鍰提高標準條例第一條前段、修正前罰金罰鍰
    提高標準條例第二條等規定，予以論處。
五、核被告甲○○所為，係犯刑法第二百七十七條第一項之傷害
    罪。原審判決予以論罪科刑，固非無見。惟查：被告係持菜
    刀與告訴人拉扯時致告訴人受有如事實欄所示之傷害，已如
    前述，原審認被告係徒手與告訴人拉扯致告訴人受傷，尚非
    允洽。檢察官上訴意旨指摘為由理由，自應由本院將原審判
    決予以撤銷改判。爰審酌被告之犯罪動機，目的，被害人乙
    ○○因本件受有頭、頸、肩部及鼻子等之傷害，雖尚未達重
    傷害之程度，然而依被害人本案發生當時之受傷狀態觀之，
    所生之危害不輕，且被告尚未與被害人達成民事和解賠償等
    一切情狀，判處如主文所示之刑，並諭知易科罰金之折算標
    準，以資懲儆。至於被告傷害告訴人之菜刀雖係供犯罪所用
    ，然非被告所有，業經被告陳明在卷，爰不為於諭知沒收。
據上論斷，應依刑事訴訟法第四百五十五條之一第一項、第三項
、第三百六十九條第一項前段、第三百六十四條、第二百九十九
條第一項前段，刑法第二條第一項前段、第二百七十七條第一項
、（修正前）第四十一條第一項前段，罰金罰鍰提高標準條例第
一條前段、（修正前）第二條，現行法規所定貨幣單位折算新臺
幣條例第二條，判決如主文。
本案經檢察官郭景東到庭執行職務。
中　　華　　民　　國　　96　　年　　3 　　月　　15　　日
                     臺灣臺中地方法院刑事第七庭
                           審判長法  官  陳如玲
                                 法  官  郭德進
                                 法  官  張清洲
上正本證明與原本無異。
本件不得上訴。
                                 書記官  沈筱玲
中　　華　　民　　國　　96　　年　　3 　　月　　15　　日
附錄本案論罪科刑法條全文：
刑法第277條第1項
傷害人之身體或健康者，處3年以下有期徒刑、拘役或1千元以下
罰金。
犯前項之罪因而致人於死者，處無期徒刑或7年以上有期徒刑；
致重傷者，處3年以上10年以下有期徒刑。
